【裁判字號】    99,上易,162
【裁判日期】    991228
【裁判案由】    拆屋還地
【裁判全文】
臺灣高等法院民事判決                 99年度上易字第162號
上  訴  人  財團法人台灣省台北縣大觀書社
法定代理人  林瀚東
訴訟代理人  羅翠慧律師
複代理人    李姝律師
            羅筱茜律師
被上訴人    魏福興
上列當事人間請求拆屋還地事件，上訴人對於中華民國98年11月
17日臺灣板橋地方法院98年度訴字第941號第一審判決提起上訴
，本院於99年12月21日言詞辯論終結，判決如下：
    主      文
上訴駁回。
第二審訴訟費用由上訴人負擔。
    事實及理由
一、上訴人主張：伊所有坐落台北縣板橋市○○段14-2、14-4、
    14-5地號土地（下稱系爭土地）內，如原判決附圖（下稱附
    圖）A至C所示之土地（面積計186.77平方公尺，占用地號及
    面積各如附圖所示，下稱占用土地），竟遭被上訴人無權占
    用而於其上搭建門牌號碼為同市○○○街124巷31-4號鐵皮
    屋（下稱系爭鐵皮屋），並因而受有自民國（下同）93年9
    月19日起至98年9月18日止之免繳相當租金之利益，致伊受
    有無法使用土地之損害等情。爰依民法第767條、第179條，
    求為命被上訴人(一)應將系爭鐵皮屋拆除，及將占用土地返還
    予伊；(二)並應給付伊新台幣（下同）50萬0544元與加計自98
    年8月25日民事準備書狀繕本送達翌日即98年9月18日（見原
    審卷第98頁）起算之法定遲延利息；(三)暨自起訴狀繕本送達
    翌日即98年6月29日（見原審卷第20頁）起至返還占用土地
    之日止，按月給付伊損害金8342元之判決（原審判命被上訴
    人應將系爭鐵皮屋拆除並將占用土地返還予上訴人；被上訴
    人應給付上訴人10萬9119元，及自98年9月18日起算之法定
    遲延利息，暨自98年9月19日起至返還系爭土地日止，按月
    給付上訴人損害金8342元；並駁回上訴人其餘之請求，上訴
    人僅就前開請求(二)敗訴部分中之不當得利損害金39萬1425元
    本息部分，聲明不服提起上訴，其餘敗訴部分，與對原審共
    同被告原亨實業社即林麗秀之請求遭敗訴判決部分，均未聲
    明不服；另被上訴人就其敗訴部分亦未聲明不服，皆已告確
    定；本院就兩造前開各自敗訴確定部分，即不再予以贅述）
    。並於本院上訴聲明：(一)原判決關於駁回上訴人後開第二項
    之訴及該部分假執行之聲請均廢棄。(二)被上訴人應再給付上
    訴人39萬1425元，及自98年9月18日起至清償日止之法定遲
    延利息。
二、被上訴人則以：系爭鐵皮屋係伊於97年8月15日僱工搭建，
    於該日前伊並未無權占用系爭土地，是上訴人請求超逾該日
    以前之不當得利損害金，為無理由等語，資為抗辯。並於本
    院答辯聲明：如主文所示。
三、本院應審究者為上訴人依不當得利法則，請求被上訴人返還
    自93年9月18日起至97年8月14日止，無權占用系爭土地而受
    有相當租金之不當利益39萬1425元，是否有據？茲予論述如
    下：
(一)、按當事人主張有利於己之事實者，就其事實有舉證之責任，
    民事訴訟法第277條定有明文。又，原告於其所主張之起訴
    原因，不能為相當之證明，而被告就其抗辯事實，已有相當
    之反證者，當然駁回原告之請求（最高法院20年上字第2466
    號判例意旨參照）。
(二)、上訴人主張：被上訴人自93年9月18日前，即無權占用系爭
    土地而搭建系爭鐵皮屋云云，固據提出林務局農林航空測量
    所93年11月7日拍攝之空照圖為證（見原審卷第120頁）。惟
    查：
    1.被上訴人辯稱系爭鐵皮屋係於97年8月15日所搭建乙節，
      業據提出合約書、轉帳傳票為證（見原審卷第102頁、本
      院卷第56頁），核與林務局農林航空測量所96年7月18日
      拍攝之空照圖所示系爭土地內並未有建物，嗣於97年10月
      21日拍攝空照圖顯示系爭土地內有一建物存在相符（見原
      審卷第134至135頁），並為上訴人所不爭執（見原審卷第
      133頁、本院卷第45頁反面）；準此以觀，被上訴人辯稱
      其於97年8月15日始於系爭土地內，搭建系爭鐵皮屋乙節
      ，堪足採信為真。
    2.雖上訴人提出林務局農林航空測量所93年11月7日所拍攝
      之空照圖內，顯示系爭土地內有一房屋存在（見原審卷第
      120頁），而該屋是否即為被上訴人所搭建，上訴人並未
      舉證以實其說，且被上訴人自始即否認於97年8月15日前
      有占用系爭土地搭建房屋乙事，是自難僅憑被上訴人於97
      年8月15日在系爭土地內，搭建系爭鐵皮屋，即可驟認93
      年11月7日間，系爭土地曾遭他人無權占用而搭建之房屋
      亦係被上訴人所為。是上訴人主張：被上訴人自93年9月
      18日間，即無權占用系爭土地而搭建系爭鐵皮屋云云，要
      無可取。
(三)、是以，上訴人既無法舉證被上訴人於97年8月15日前，即無
    權占用系爭土地並搭建系爭鐵皮屋，則上訴人主張被上訴人
    應返還自93年9月18日起至97年8月14日止，無權占用系爭土
    地而受有相當租金之利益39萬1425元云云，核屬無據，應予
    駁回。
四、從而，上訴人依不當得利法則，請求被上訴人應再給付其相
    當租金之不當得利39萬1425元，及自98年9月18日起至清償
    日止之法定遲延利息，為無理由，不應准許。其假執行之聲
    請亦失所附麗，應併予駁回。原審就此部分為上訴人敗訴之
    判決，及駁回其假執行之聲請，並無不合。上訴意旨仍執前
    詞指摘原判決此部分不當，求予廢棄改判，為無理由，應予
    駁回。
五、本件事證已臻明確，兩造其餘之攻擊或防禦方法，經本院審
    酌後均認與本件之結論無涉，茲不再一一論列，併予敘明。
六、據上論結，本件上訴為無理由，依民事訴訟法第449條第1項
    、第78條，判決如主文。
中    華    民    國    99    年    12    月    28    日
                    民事第十三庭
                        審判長法  官  蕭艿菁
                              法  官  林麗玲
                              法  官  楊絮雲
正本係照原本作成。
不得上訴。
中    華    民    國    99    年    12    月    28    日
                              書記官  王秀雲

司法院資訊處製作；財團法人民間司法改革基金會備份。
